臺灣苗栗地方法院刑事判決　　　　　　　95年度交訴字第67號
公　訴　人　臺灣苗栗地方法院檢察署檢察官
被　　　告　甲○○
上列被告因過失致死案件，經檢察官提起公訴（95年度調偵字第
68號），本院依簡式審判程序判決如下：
    主  文
甲○○因過失致人於死，處有期徒刑陸月，如易科罰金，以銀元
參佰元即新台幣玖佰元折算壹日。
    事  實
一、甲○○於民國（下同）95年3 月11日晚上7 時許，無照駕駛
    1 部車牌號碼ML-9707 號自用小貨車，途經苗栗縣苑裡鎮○
    ○○○ ○道路4 公里300 公尺（即苗栗縣苑裡鎮舊社里8 鄰16
    0 之5 號前）處（屬於雙向2 線車道），因所駕駛之小貨車
    引擎水箱破裂故障，暫時將該部自用小貨車停放在路邊時，
    原應注意顯有妨礙其他人、車通行處所時，不得停車；停於
    路邊之車廂，在夜間無燈光設備或照明不清之道路，均應顯
    示停車燈光或反光標識；及停車時應依車輛順行方向緊靠道
    路右側；而依當時天候晴，夜間有照明，路面乾燥無缺陷亦
    無障礙物，視距良好等一切情狀，並能注意，竟疏未注意及
    此，隨意將所駕駛之自用小貨車朝東方向，停放在苗栗縣苑
    裡鎮舊社里8 鄰160 之5 號前道路旁（起訴書誤為外側車道
    旁），不僅未緊靠道路右側，左側車身占用部分車道（起訴
    書誤為外側車道），且未顯示停車燈光或反光標誌後，即離
    開返回距停車地點約3 公里遠之住家。約3 、4 小時後，即
    同日晚上11時05分許，適有賴明德酒後騎乘1 部車牌號碼IC
    T-827 號重型機車，沿苗130 線道路由西向東方向，行駛至
    上開地點時，因疏未注意車前狀況，其所騎乘機車之車頭撞
    及上開自用小貨車之左後車尾，賴明德人車倒地後，因此受
    有胸部鈍挫傷併腹內出血、胸部挫傷併肋骨骨折，經送苑裡
    李綜合醫院急救後，延至翌日（即12日）凌晨2 時15分許，
    終因肝臟破裂併腹內出血、胸部鈍傷併肋骨斷裂不治死亡。
    至苗栗縣警察局通霄分局山腳派出所員警，據目擊者報案指
    稱該部自用小貨車是甲○○停放，乃通知甲○○到案接受調
    查。
二、案經苗栗縣警察局通霄分局報請臺灣苗栗地方法院檢察署檢
    察官相驗後簽分偵查起訴。
    理  由
一、右揭事實，迭據被告甲○○於警訊時及偵、審中供認不諱，
    而被害人賴明德確因本件車禍受有肝臟破裂併腹內出血、胸
    部鈍傷併肋骨斷裂死亡之事實，亦經檢察官督同檢驗員相驗
    明確，製有勘（相）驗筆錄、相驗屍體證明書及驗斷書等在
    卷可稽。故被告甲○○上開自白，與事實相符。
二、按「汽車停車時顯有妨礙其他人、車通行處所時，不得停車
    ；停於路邊之車廂，在夜間無燈光設備或照明不清之道路，
    均應顯示停車燈光或反光標識；及停車時應依車輛順行方向
    緊靠道路右側」，道路交通安全規則第112條第1 項第9款、
    第13款、第2項定有明文。經查：本件車禍之發生，依據被
    告甲○○之自白，道路交通事故現場圖、道路交通事故調查
    報告表（一）、（二）及照片8幀所示，係因被告甲○○駕
    駛之小貨車引擎水箱破裂故障，乃將該部小貨車暫時停放在
    苗栗縣苑裡鎮○○○○ ○道路4 公里300 公尺處（即苗栗縣苑
    裡鎮舊社里8 鄰160 之5 號前）路邊時，原應緊停路旁，並
    顯示停車燈光或反光標識，而依當時天候晴，夜間有照明，
    路面乾燥無缺陷亦無障礙物，視距良好等一切情狀，並能注
    意，竟疏未注意及此，隨意將所駕駛之自用小貨車朝東方向
    ，停放在苗栗縣苑裡鎮舊社里8 鄰160 之5 號前道路旁，未
    緊靠道路右側，左側車身占用部分車道，且未顯示停車燈光
    或反光標誌後，即離開返回距停車地點約3 公里遠之住家。
    約3 、4 小時後，適有被害人賴明德酒後騎乘機車，沿苗13
    0 線道路由西向東方向，行駛至上開地點時，因閃避不及，
    所騎乘機車之車頭撞及上開自用小貨車之左後車尾，被害人
    賴明德人車倒地後因此受傷死亡，其顯有過失甚明，且被害
    人賴明德因本件車禍死亡，與被告甲○○之過失行為間，顯
    有相當之因果關係。至被害人賴明德酒醉駕車，又未注意車
    前狀況，致撞及被告甲○○所停放之自用小貨車，雖亦應負
    過失之責，惟仍不能因此解免被告甲○○之過失責任，亦即
    本件車禍之發生，被告甲○○及被害人賴明德均應同負肇事
    責任。本件事證明確，被告甲○○過失致死之犯行，洵堪認
    定，應依法予以論科。
三、核被告甲○○所為，係犯刑法第276條第1項之過失致死罪。
    查被告甲○○將車停放路邊約3、4小時後，始發生被害人撞
    車之事故，被告甲○○於車禍發生當時，並未從事駕駛行為
    ，公訴人認被告甲○○係無照駕駛車輛致人死亡，主張應依
    道路交通管理處罰條例第86條第1 項之規定加重其刑云云，
    尚有誤會，應併予敘明。爰審酌被告甲○○對此次車禍之發
    生，應負一半之肇事責任，自車禍發生後迄今，尚未與被害
    人家屬成立民事和解，犯後能坦白承認等一切情狀，本院再
    參酌檢察官之具體求刑，量處被告甲○○如主文所示之刑。
    次查，被告甲○○行為後，刑法業於94年2 月2 日經總統公
    布修正，自95年7 月1 日起施行，依修正前刑法第41條第1
    項前段規定：「犯最重本刑為5 年以下有期徒刑以下之刑之
    罪，而受6 個月以下有期徒刑或拘役之宣告，因身體、教育
    、職業、家庭之關係或其他正當事由，執行顯有困難者，得
    以1 元以上3 元以下折算1 日，易科罰金。」又易科罰金之
    折算標準，依修正前罰金罰鍰提高標準條例第2 條前段（現
    已刪除）規定，就其原定數額提高為100 倍折算1 日，即修
    正前易科罰金折算標準，應以銀元300 元折算1 日，經折算
    為新臺幣後，應以新臺幣900 元折算為1 日。惟95年7 月1
    日修正公布施行之刑法第41條第1 項前段則規定：「犯最重
    本刑為5 年以下有期徒刑以下之刑之罪，而受6 個月以下有
    期徒刑或拘役之宣告者，得以新臺幣1 千元、2 千元或3 千
    元折算1 日，易科罰金。」比較修正前後之易科罰金折算標
    準，以95年7 月1 日修正公布施行前之規定，較有利於被告
    ，則本件被告甲○○應依刑法第2 條第1 項前段，適用修正
    前刑法第41條第1 項前段規定，同時諭知其易科罰金之折算
    標準。
據上論斷，應依刑事訴訟法第299 條第1 項前段、第273 條之1
第1項，刑法第2條第1項前段、第276條第1項、修正前刑法第41
條第1項前段，罰金罰鍰提高標準條例第1條前段、修正前同條例
第2條，現行法規所定貨幣單位折算新台幣條例第2條，判決如主
文。
本案經檢察官蕭慶賢到庭執行職務。
中     華     民    國    96    年    2 　 月    6　  日
              　　　　　　刑事第三庭 法  官  柳  章  峰
以上正本證明與原本無異。
如不服本判決，應於判決送達後10日內向本院提出上訴狀（應抄
附繕本）。告訴人或被害人如對於本判決不服者，應具備理由請
求檢察官上訴，其上訴期間之計算係以檢察官收受判決正本之日
期為準。
                                     書記官  陳  采  瑜
中　　華　　民　　國　　96　　年　　2 　　月　　6 　　日
附錄法條：
刑法第276 條第1 項（過失致死罪）
因過失致人於死者，處2 年以下有期徒刑、拘役或2 千元以下罰
金。
